臺灣士林地方法院民事判決　　　　　　　96年度小上字第24號
上　訴　人　建明汽車客運股份有限公司
法定代理人　乙○○
被 上訴 人　兆豐產物保險股份有限公司（原中國產物保險股份
　　　　　　有限公司）
法定代理人　甲○○
上列當事人間請求損害賠償事件，上訴人對於中華民國95年12月
6 日臺灣士林地方法院內湖簡易庭95年度湖小字第2071號第一審
判決，提起上訴，本院判決如下：
        主    文
上訴駁回。
第二審訴訟費用新臺幣壹仟伍佰元由上訴人負擔。
        理    由
一、本件被上訴人起訴主張：上訴人之受僱人（姓名年籍不詳）
    於民國94年10月4 日下午3 時14分許，駕駛上訴人所有之不
    詳車號之營業大客車，行經臺北市內湖區○○○ 路250 巷與
    行愛路口附近轉彎時，不慎擦撞停放於上開路口附近停車格
    ，由被上訴人所承保且為訴外人廖敏昌所有車號9617-EH 號
    之自用小客車（下稱「系爭汽車」），致系爭汽車受有左前
    側車門及葉子版凹陷、左後視鏡斷裂等之損害，經支出必要
    修復費用共新臺幣（下同）28,368元，被上訴人並依約賠付
    訴外人詹敏昌後，爰依保險法第53條及民法第184 條第1 項
    前段、第188 條規定，訴請上訴人給付28,368元及自起訴狀
    繕本送達翌日起至清償日止按年息5%計算之利息。
二、本件訴訟標的金額為10萬元以下，原審乃依小額訴訟程序審
    理，並判決上訴人應給付被上訴人25,402元及自民國95年11
    月24日起至清償日止，按週年利率5%計算之利息，並駁回被
    上訴人其餘之訴，另就被上訴人勝訴部分，依職權宣告假執
    行，以及上訴人得供相當擔保以免為假執行之宣告。上訴人
    對於該小額訴訟第一審判決不服，於96年1 月4 日提出上訴
    。其於上訴理由狀內僅以：原審判決認定上訴人所屬大客車
    確有擦撞系爭汽車，欠缺積極直接證據，違背刑事訴訟法第
    154 條第2 項、第155 條規定及最高法院82 年 臺上字第
    163 號判決、76年臺上字第4986號判例、30年上字第816 號
    判例，而有民事訴訟法第468 條所定判決不適用法規或適用
    不當之違背法令；又上訴人之內湖保養廠及調度站即設於上
    開路段附近，每日所屬大客車進出系爭路段頻繁，錄影器攝
    得上訴人所屬大客車路過乃正常情形，不能因而斷然委諸肇
    責，且錄影器並未攝得上訴人所屬大客車有擦撞系爭汽車之
    畫面，自不足以據為上訴人之受僱人有肇責之證明，況上開
    路段車流眾多，並無積極證據證明系爭汽車係遭上訴人所屬
    大客車擦撞，原審未依民事訴訟法第277 條前段規定令被上
    訴人就此舉證，亦有判決違背法令之嫌；另系爭汽車晃動之
    原因眾多，是錄影畫面尚不足以證明上訴人所屬大客車擦撞
    系爭汽車之事實，原審判決未明確說明，顯有民事訴訟法第
    469 條第6 款判決不備理由之嫌等語。經查：
  (一)按關於請求給付金錢或其他代替物或有價證券之訴訟，其標
    的金額或價額在10萬元以下者，適用小額程序；次按，對於
    小額訴訟之第一審裁判之上訴，非以其違背法令為理由不得
    為之，民事訴訟法第436 條之8 第1 項、第436 條之24第2
    項分別定有明文。次按上訴狀內應記載上訴理由，表明下列
    各款事項：(一)原判決所違背之法令及其具體內容。(二)依訴訟
    資料可認為原判決有違背法令之具體事實，觀諸民事訴訟法
    第436 條之25規定甚明。亦即其上訴狀應就第一審判決如何
    違背法令為具體之指摘，並揭示該法規之條項或其內容，若
    係成文法以外之法則，應揭示該法則之旨趣，倘為司法院解
    釋或最高法院之判例，則應揭示該判解之字號或其內容，或
    揭示如何當然違背法令之事實（最高法院71年度臺上字第
    314 號判例要旨參照）。而所謂民事判決違背法令，係指判
    決違背民事法令，應以民事法規、就民事法規所為之司法院
    解釋及最高法院民事判例為限，刑事法規及最高法院刑事判
    決及判例均不包括在內，自為當然之理。本件上訴人指摘原
    審判決違背刑事訴訟法第154 條第2 項、第155 條規定及最
    高法院82年臺上字第163 號判決、76年臺上字第4986號判例
    、30年上字第816 號判例，而有民事訴訟法第468 條所定判
    決不適用法規或適用不當之違背法令情形，惟刑事訴訟法固
    無庸論，上開最高法院判決及判例亦均係針對刑事案件所為
    ，揆諸前揭說明，上訴人此部分之指摘，顯無理由，洵不足
    採。
  (二)原審判決以上訴人之受僱人（姓名年籍不詳）駕駛上訴人所
    有之大客車，於94年10月4 日下午3 時14分許，行經臺北市
    內湖區○○○ 路250 巷與行愛路口，為兩造所不爭執，而依
    據上開路段附近之監視器錄影畫面、臺北市政府警察局內湖
    分局交通分隊A3類道路交通事故調查報告表、道路交通事故
    現場圖、臺北市政府警察局內湖分局交通分隊交通事故補充
    資料、臺北市政府警察局內湖分局交通分隊交通事故談話紀
    錄表、臺北市○○○○○道路交通事故照片2 張顯示，上訴
    人所有之大客車於經過上開路段時，確實造成系爭汽車明顯
    晃動，且系爭汽車係停放於新湖一路路邊第一輛停車格內，
    並受有左側車門及葉子版凹陷、左後視鏡斷裂等之損害，足
    徵上訴人之受僱人所駕駛之車輛確有撞擊到系爭汽車等情。
    被上訴人並非未提出任何證據證明其所主張之事實，是上訴
    人指摘原審未依民事訴訟法第277 條前段規定令被上訴人舉
    證，而有判決違背法令之嫌，亦屬無據。另系爭汽車晃動之
    原因雖然很多，惟因上訴人所有之大客車經過上開路段時，
    並無其他大型車輛經過，且除系爭汽車有明顯之晃動外，其
    他汽車及景物均無晃動之情形，系爭汽車並於上訴人所有之
    大客車通過後停止晃動，是原審斟酌前揭證據資料予以相互
    印證後加以判斷，並說明其判斷所由生之理由，亦無民事訴
    訟法第469 條第6 款判決不備理由之情形，是上訴人指摘原
    審判決當然違背法令，實無理由。
三、本件依上訴意旨足認上訴為無理由，爰依民事訴訟法第436
    條之29第2 款，不經言詞辯論而為判決，並依民事訴訟法第
    436 條之12準用436 條之19第1 項之規定，確定如主文所示
    之訴訟費用額，並應由上訴人負擔。
四、據上論結，本件上訴為無理由，依民事訴訟法第436 條之29
    第2 款、第436 條之32第2 項、第449 條第1 項、第78條、
    第436 條之32第1 項、第436 條之19，判決如主文。
中　　華　　民　　國　　96　　年　　4 　　月　　18　　日
                  民事第二庭  審判長法  官  陳介源
                                    法  官  王本源
                                    法  官  張國勳
上為正本證明與原本無異。
本判決不得上訴。
中　　華　　民　　國　　96　　年　　4 　　月　　24　　日
                                    書記官  周玉惠
